臺灣臺東地方法院民事裁定
110年度家聲字第97號
聲  請  人  陳龍妹  

非訟代理人  李百峯律師（法律扶助基金會指派）
相  對  人  陳靜秋  
上列當事人間請求給付扶養費事件，本院裁定如下：
    主  文
相對人陳靜秋應自本裁定確定之日起至聲請人死亡之日止，按月
於每月五日前給付聲請人新臺幣伍仟捌佰壹拾玖元。前述各期給
付如有逾期不履行者，其後五期喪失期限利益。
程序費用由相對人負擔。
　　理  由
壹、程序部分：
　　本件聲請人原以韋怡美、韋自宏及陳靜秋為相對人，請求其
    等按月各給付扶養費新臺幣（下同）5,819元，嗣聲請人與
    韋怡美、韋自宏於民國110年11月17日調解成立，有本院110
    年度家非調字第98號調解筆錄在卷可稽（見本院卷第76至77
    頁）。是本院僅就聲請人對相對人陳靜秋請求給付扶養費部
    分續為審理，合先敘明。
貳、實體方面：
一、聲請意旨略以：聲請人與前配偶林瑞明育有陳鳳岐、林鳳瓊
    （已歿）、韋怡貞（已歿）、陳志興及韋怡美五名子女；嗣
    聲請人與林瑞明離婚，約定由林瑞明單獨扶養陳鳳岐、陳志
    興等子女，聲請人則攜韋怡美與韋勝雄（已歿）結婚，並育
    有韋自宏及相對人陳靜秋二名子女。因聲請人現年事已高，
    健康狀況不佳而無法工作謀生，名下又無任何財產，難以靠
    己維持生活，實有受扶養之必要，詎韋怡美、韋自宏及相對
    人竟均與聲請人失聯，未盡其等對於聲請人之扶養義務，再
    參酌行政院主計總處公布之家庭收支調查報告，臺東縣地區
    108年度每人月平均消費支出為17,457元，應得作為扶養費
    用之計算基準，由韋怡美、韋自宏及相對人平均分擔，亦即
    相對人應負擔5,819元（計算式：17,457÷3=5,819）。爰依
    民法第1084條第1項、第1114條第1款及第1117條之規定，請
    求相對人給付扶養費，並聲明：相對人應自本裁定確定之日
    起至聲請人死亡之日止，按月於每月5日前給付聲請人5,819
    元。
二、相對人經合法通知，未於調查期日到場，亦未提出任何書狀
    作有利於己之聲明或陳述。　　
三、本院之判斷：　　
  ㈠按直系血親相互間互負扶養之義務；負扶養義務者有數人而
    其親等同一時，應各依其經濟能力，分擔義務。受扶養權利
    者，以不能維持生活而無謀生能力者為限；前項無謀生能力
    之限制，於直系血親尊親屬不適用之，民法第1114條第1款
    、第1115條第3項、第1117條分別定有明文。是以，受扶養
    權利人如係直系血親尊親屬，毋須以無謀生能力為請求扶養
    之必要條件，僅需不能以自己之財產維持生活，即有受扶養
    之權利。
　㈡聲請人主張其為相對人之母，因年事已高，身體狀況不佳，
    無法工作謀生，名下又無任何財產，難以靠己維持生活等情
    ，業據提出兩造戶籍謄本為證（見本院卷第6及9頁），復經
    本院依職權調取聲請人財產所得資料，聲請人於107至109年
    度之申報所得均為0元，名下無任何財產，有稅務電子閘門
    財產所得調件明細表附卷可考（見本院卷第22至24頁），並
    經本院函詢臺東縣政府，聲請人不具本縣（中）低收入戶列
    冊資格且無相關生活扶助申領紀錄等情，有臺東縣政府110
    年12月8日府社救字第1100260319號函在卷可佐（見本院卷
    第91頁），堪以認定。考量聲請人現年72歲，無法工作謀生
    ，名下亦無財產，足認聲請人確處於不能維持生活之狀態，
    有受扶養之權利；而相對人為聲請人之成年子女，對聲請人
    負有扶養義務，揆諸上開規定，聲請人請求相對人給付其扶
    養費用，洵屬有據。
　㈢又經本院依職權調取相對人財產所得資料，其於107至109年
    度之申報所得分別為0元、0元、97,456元，名下無任何財產
    等情，有稅務電子閘門財產所得調件明細表附卷可考（見本
    院卷第34至36頁），而相對人並未到庭，無從認定其工作及
    其他資力狀況。再參考行政院主計總處公布之家庭收支調查
    報告資料所載，聲請人居住之臺東縣108年度每人月平均消
    費支出為17,457元，斟酌聲請人之年齡、需求、目前生活狀
    況、相對人之財產所得清單顯示資料及社會經濟等一切情狀
    ，認聲請人每月生活費以17,457元為適當，並由相對人負擔
    三分之一，即相對人每月應負擔之扶養費用為5,819元（計
    算式：17,457÷3=5,819）。
　㈣從而，聲請人請求相對人自本裁定確定之日起至聲請人死亡
    之日止，按月於每月5日前給付聲請人5,819元，為有理由，
    應予准許。又此部分係命相對人按月給付聲請人之扶養費，
    此乃維持聲請人日常生活所需費用，其費用之需求係陸續發
    生，並非應一次清償或已屆清償期之債務而得命分期給付，
    性質上為定期金之給付，為確保聲請人受扶養之權利，爰依
    家事事件法第126條準用同法第100條第4項規定，諭知其各
    期給付如有逾期不履行者，其後五期喪失期限利益，以維聲
    請人之利益，爰裁定如主文第一項所示。
四、依家事事件法第97條、非訟事件法第21條第2項，民事訴訟
    法第95條、第78條，裁定如主文。
中　　華　　民　　國　　111 　年　　2 　　月　　22　　日
                  家事法庭  法  官　康文毅
以上正本係照原本作成。
如對本裁定抗告須於裁定送達後10日內向本院提出抗告狀。
中　　華　　民　　國　　111 　年　　2 　　月　　22　　日
                            書記官　高竹瑩